臺灣桃園地方法院刑事判決　　　　　　　 96年度重訴字第5號
公　訴　人　台灣桃園地方法院檢察署檢察官
被　　　告　甲○○
　　　　　　　　　　（現羈押在臺灣桃園看守所）
選任辯護人　王迪吾律師
　　　　　　董德泰律師
上列被告因違反毒品危害防制條例等案件，經檢察官提起公訴（
95年度偵字第24138 號），本院判決如下：
    主  文
甲○○共同運輸第一級毒品，處有期徒刑拾柒年陸月。扣案之第
一級毒品海洛因拾包（合計淨重參仟參佰柒拾壹點零伍公克，純
度百分之陸拾捌點壹參，純質淨重貳仟貳佰玖拾陸點柒公克），
均沒收銷毀之；扣案之包裝袋拾只（空包裝總重捌拾肆點捌壹公
克）、「LV」手提包貳個，均沒收；未扣案搭配門號00000
00000號「SONY」廠牌行動電話壹支，沒收之，如全部或一
部不能沒收時，追徵其價額。
    事  實
一、甲○○明知海洛因為毒品危害防制條例所規定之第一級毒品
    ，不得非法持有、運輸及販賣，亦屬懲治走私條例所規定未
    經許可不得私運來臺之管制物品，竟因貪圖不法利益，而於
    民國95年11月間，經邱韻瑜（另案偵查中）以0000000000號
    行動電話與甲○○所有搭配門號0000000000號「SONY」廠牌
    行動電話聯絡後，甲○○竟與邱韻瑜、李先慧（另案偵查中
    ）共同基於私運管制物品第一級毒品海洛因進口之犯意聯絡
    ，約定由邱韻瑜、李先慧提供甲○○自臺灣往返大陸地區之
    機票、食宿費用，由甲○○自大陸地區攜帶第一級毒品海洛
    因入境臺灣，事成之後，由邱韻瑜給付新臺幣100,000 元作
    為報酬。其後甲○○乃與邱韻瑜、李先慧共同於95年11月10
    日（起訴書誤載為11日）共同搭車前往臺灣桃園國際機場後
    ，搭乘中華航空公司CI803 號班機前往香港，再乘坐巴士至
    大陸深圳「鴻豐飯店」，嗣於同年月14日中午某時，某真實
    姓名年籍不詳自稱「林先生」之成年男子，攜帶內有以鋁箔
    袋封存、分裝之第一級毒品海洛因10包（合計淨重3371.05
    公克，純度68.13%，純質淨重2296.7公克）至鴻豐飯店甲○
    ○3 人所投宿之房間內，交予甲○○、邱韻瑜、李先慧，甲
    ○○3 人再將毒品分配藏放在自己行李中，並搭乘巴士抵達
    香港機場後，邱韻瑜乃將上開毒品放置在2 個「LV」手提包
    內交予甲○○，甲○○、邱韻瑜、李先慧乃共同搭乘中華航
    空公司CI614 班機，自大陸地區私運第一級毒品海洛因返臺
    ，嗣於同日晚上8 時45分許，在臺灣桃園機場入境時，為法
    務部調查局嘉義縣調查站、桃園縣調查站、財政部臺北關稅
    局人員當場查獲，並在甲○○隨身2 個手提包內扣得前揭海
    洛因10包（合計淨重3371.05 公克，純度68.13%，純質淨重
    2296.7公克）、前述自稱「林先生」之成年男子所有供本件
    私運海洛因犯罪所用之包裝袋10只、邱韻瑜所有之「LV」手
    提包2 個。
二、案經法務部調查局桃園縣調查站移請臺灣桃園地方法院檢察
    署檢察官偵查起訴。
    理  由
一、程序部分：
  (一)按被告之自白，非出於強暴、脅迫、利誘、詐欺、疲勞訊問
    、違法羈押或其他不正之方法，且與事實相符者，得為證據
    ，刑事訴訟法第156 條第1 項定有明文。查本件被告甲○○
    所為之警詢及偵查筆錄，被告既未能指出其警詢、偵查筆錄
    係遭何強暴、脅迫、利誘、詐欺、疲勞訊問、違法羈押或其
    他不正之方法所取得，僅泛稱：調查站所言大概猜到是帶毒
    品等語不實在，係因先聽到調查員說是毒品才會這樣說云云
    ，然顯與上揭法律規定不符；又辯護人雖以被告在調查站所
    為筆錄類似疲勞訊問云云為被告辯護，然查被告甲○○於調
    查站所為第1 次調查筆錄係自95年11月14日晚上10時7 分起
    至同年月15日凌晨1 時許，期間調查員3 度曾詢問被告是否
    願意為夜間訊問、繼續進行夜間詢問，均獲被告之同意，期
    間並給予被告休息24分鐘，第2 次調查筆錄則係自95年11月
    15日上午9 時40分起至同日上午11時10分止等情，有此2 次
    調查筆錄在卷可稽，足認並無任何疲勞訊問之情，是本院認
    被告上開調查站調查中之自白具有證據能力。
  (二)卷附臺北關稅局扣押貨物收據及搜索筆錄、法務部入出境資
    料連結作業資料、護照影本、中正國際機場入出境服務站檢
    查通知單、法務部調查局桃園縣站查獲涉嫌毒品危害防制條
    例毒品初步鑑驗報告單及查獲現場照片8 張，性質上分別為
    公務員（即臺北關稅局關員、法務部調查局調查員、外交部
    人員）職務上製作之證明文書、紀錄文書，復各無刑事訴訟
    法第159 條之4 第1 款所定顯有不可信之情況，且無證據證
    明係公務員違背法定程序所取得，依法均有證據能力。又卷
    附法務部調查局95年12月17日調科壹字第09523048500 號鑑
    定通知書，性質上雖亦為被告以外之人於審判外之書面陳述
    ，依據前開規定，屬於傳聞證據，惟該項證據係檢察官依刑
    事訴訟法第208 條第1 項之規定所為，依同法第159 條第1
    項規定屬傳聞之例外，有證據能力。
  (三)扣案之第一級毒品海洛因10包（合計淨重3371.05 公克，純
    度68.13%，純質淨重2296.7公克）、「LV」手提包2 個、毒
    品包裝袋10只，並無證據證明係公務員違背法定程序或經偽
    造、變造所取得，是認前揭扣案物亦有證據能力。
二、實體部分：
  (一)上揭犯罪事實，除是否確知攜回之物果為毒品海洛因乙節外
    ，餘情業據被告甲○○於警詢、偵查及本院訊問、行準備程
    序暨審理時坦認不諱，並有如事實欄所載之物扣案及法務部
    入出境資料連結作業資料、臺北關稅局扣押貨物收據及搜索
    筆錄、中正國際機場入出境服務站檢查通知單、查獲情形照
    片8 張在卷可憑，佐此足認被告之前開自白屬實，胥值採信
    。至其雖矢口否認有何運輸第一級毒品海洛因犯行，辯稱：
    係邱韻瑜表示該2 包東西比較重，要其幫忙攜帶入境，其並
    不知所攜帶的東西係第一級毒品海洛因云云。經查：
  (二)扣案之毒品經送請法務部調查局鑑驗，結果認為含第一級毒
    品海洛因成分（合計淨重3371.05 公克，純度68.13%，純質
    淨重2296.7公克）一節，此有該局95年12月17日調科壹字第
    09523048500 號鑑定書1 件在卷可稽，核先敘明。
  (三)被告在調查站供稱：於95年10月間邱韻瑜見我經濟狀況不佳
    ，向我表示可以賺點外快，又可免費出國旅遊，只要幫忙帶
    點東西即可，雖然未說明是要攜帶何物品回國，但我大概已
    經猜到是帶毒品，這次我是與邱韻瑜及李先慧共同搭機前往
    深圳，在95年11月14日中午，我們3 人先將被查獲的毒品分
    散由3 人帶至香港，在下午2 、3 點抵達香港後，再將毒品
    集中放置在2 個「LV」包包內，邱韻瑜、李先慧交代我負責
    帶回臺灣，安全通關後再將2 只藏有毒品的手提包交給她們
    ，這次出國我沒有支付任何款項，邱韻瑜向我表示這次代價
    是100,000 元等語（見偵查卷第4 頁至第6 頁），復於本院
    訊問時供述：我在上飛機之前知道裡面裝有毒品，邱韻瑜看
    我一陣子沒工作，所以問我要不要賺錢，她叫我不要問那麼
    多，其實我大概猜得出是帶毒品回來，我確實知道邱韻瑜、
    李先慧要我帶的東西是毒品等語（見本院95年度聲羈字第
    998 號卷第5 頁至第8 頁），堪認被告甲○○明知邱韻瑜、
    李先慧囑其運輸物品入境之酬勞高達100,000 元，被告在主
    觀上遂認為所攜帶之東西應為毒品。且觀該等物品之重量與
    體積並不大而容易隨身攜帶，又係以類似茶葉包裝作為掩飾
    夾藏，復能於攜帶入境後旋獲取100,000 元之酬勞，衡以一
    般人之通常知識經驗，當能知悉若所運送之物品合法正當，
    則只須透過正常的管道寄送即可，又何須以找人運送之方式
    ，並約定成功入境後即給與不斐之報酬？而被告為一成年男
    子，當能預見所運輸之物為毒品無訛。
  (四)被告甲○○雖辯稱：不知係攜帶第一級毒品海洛因云云。然
    查，被告甲○○答應邱韻瑜攜帶物品返台，條件為100,000
    元，被告主觀上明知所運輸者為毒品，業如上述。又政府對
    毒品之查緝甚嚴，處罰很重，關於毒品海洛因犯罪之查獲，
    報章、雜誌、電視等媒体，亦經常報導，以被告甲○○之智
    識及經驗，不可能不知毒品之種類有海洛因，竟以100,000
    元之代價，為邱韻瑜攜帶毒品返台，被告顯然可得預見其所
    攜帶之毒品，有可能係我國毒品危害防制條例第2 條第2 項
    第1 款所列之第一級毒品海洛因，其竟在所不惜，亦不違背
    其本意地答應運輸毒品，其有運輸第一級毒品海洛因之不確
    定故意，至為灼然。則被告所辯不知係攜帶第一級毒品海洛
    因云云，顯係避重就輕之詞，不足採信。
  (五)綜上所述，被告所辯顯係卸責之詞，不足採信，犯行應堪認
    定。
三、按海洛因係毒品危害防制條例第2 條第2 項第1 款規定之第
    一級毒品，且係行政院依懲治走私條例第2 條第4 項公告之
    「管制物品及其數額」甲項第4 款所列之管制進出口物品。
    又自大陸地區私運物品進入臺灣地區，或自臺灣地區私運物
    品前往大陸地區者，以私運物品進口、出口論，適用懲治走
    私條例之規定處斷，懲治走私條例第12條亦定有明文。被告
    甲○○自大陸地區私運管制進口之第一級毒品海洛因入台，
    核其所為係犯毒品危害防制條例第4 條第1 項之運輸第一級
    毒品罪及懲治走私條例第12條、第2 條第1 項之自大陸地區
    私運管制物品進口罪。其持有第一級毒品海洛因之低度行為
    ，為運輸之高度行為所吸收，不另論罪。被告與邱韻瑜、李
    先慧、「林先生」間，就上開犯行有犯意之聯絡及行為之分
    擔，應依刑法第28條條之規定，論以共同正犯。被告係以一
    個私運之行為，同時觸犯懲治走私條例第12條、第2 條第1
    項之自大陸地區私運管制物品進口罪及毒品危害防制條例第
    4 條第1 項之運輸第一級毒品罪，應依刑法第55條想像競合
    犯之規定，從一重之運輸第一級毒品罪處斷。又被告就本件
    毒品運輸走私情形以言，僅屬俗稱「交通」之次要角色，尚
    非居於幕後策劃之主要人員，衡酌其情節，不無情輕法重，
    尚堪憫恕之情形，本院認為如處以法定最輕刑無期徒刑，仍
    屬過重，爰依刑法第59條之規定，酌予減輕其刑。爰審酌被
    告正值壯年，為圖脫免經濟窘況，竟鋌而走險將嚴重危害國
    人身心健康之第一級毒品海洛因運輸來臺，幸因相關刑事偵
    查人員及時查獲而未能造成重大危害，無視政府反毒決心，
    且其所運輸之第一級毒品海洛因數量非微等一切情狀，量處
    如主文所示之刑，以資懲儆。
四、又扣案之被告所運輸之前開第一級毒品海洛因10包（驗餘總
    淨重淨重3371.05 公克，純度68.13%，純質淨重2296.7公克
    ），不問屬於犯人與否，均應依毒品危害防制條例第18條第
    1 項前段規定，併予宣告沒收並銷燬。而扣案之用以包裝前
    述第一級毒品海洛因所用之塑膠袋10個，既能與第一級毒品
    海洛因分別秤其重量，有前揭鑑定書1 紙在卷可考，則與第
    一級毒品海洛因即無難以析離而無法個別宣告沒收之情事（
    最高法院92年度台上字第6911號刑事判決意旨可資參照），
    而該塑膠袋10個具有防止本件第一級毒品海洛因裸露、逸出
    及潮濕之功用，並便於攜帶及運輸，亦均係「林先生」所有
    供被告犯本件運輸第一級毒品海洛因所用之物；另扣案之「
    LV」手提包2 個，係邱韻瑜所有供被告犯本件運輸第一級毒
    品海洛因所用之物，已據被告於本院審理中供承在卷可按，
    均應依毒品危害防制條例第19條第1 項規定，併予宣告沒收
    。未扣案搭配門號0000000000號之「SONY」廠牌行動電話1
    支，屬被告所有供犯本案運輸毒品連絡用之工具，且尚未滅
    失，業據被告自承在卷，應併依同條例第19條第1 項後段規
    定諭知沒收，如全部或一部不能沒收時，追徵其價額（不含
    SIM 卡，用戶僅有使用權，無所有權，依最高法院92年度台
    上字第6836號判決意旨，不得對之沒收）。至未扣案邱韻瑜
    所使用之門號0000000000號行動電話，因未扣案且無從證明
    邱韻瑜所使用之該手機係邱韻瑜之人所有，爰不另為沒收之
    諭知。又鑑驗所耗損之第一級毒品海洛因，業已滅失，亦不
    另為沒收之諭知。另被告雖供稱：邱韻瑜將允諾給予100,00
    0 元作為報酬等語，然因被告經警查獲致未取得報酬，是被
    告於本件犯罪並無所得，無庸為沒收之諭知，又邱韻瑜提供
    予被告之交通食宿費用，均已具體支付與他人，性質上亦非
    屬被告犯罪所得之財物，不在得予沒收之列，均併此敘明。
據上論斷，應依刑事訴訟法第299 條第1 項前段，毒品危害防制
條例第4 條第1 項、第18條第1 項前段、第19條第1 項，懲治走
私條例第12條、第2 條第1 項、第11條，刑法第11條前段、第28
條、第55條、第59條，判決如主文。
本案經檢察官姚重珍到庭執行職務。
中　　華　　民　　國　　96　　年　　4 　　月　　17　　日
                  刑事第一庭　審判長法  官  曾淑華
                                    法  官  黃梅淑
                                    法  官  朱美璘
以上正本證明與原本無異
如不服本判決書應於送達後10日內向本院提出上訴狀
                                    書記官　谷貞豫
中　　華　　民　　國　　96　　年　　4 　　月　　18　　日
附錄本案論罪科刑法條：
毒品危害防制條例第4 條第1 項：
製造、運輸、販賣第一級毒品者，處死刑或無期徒刑；處無期徒
刑者，得併科新臺幣一千萬元以下罰金。
懲治走私條例第2 條第1 項：
私運管制物品進口、出口逾公告數額者，處七年以下有期徒刑，
得併科新臺幣三百萬元以下罰金。
